【裁判字號】    89,訴,1179
【裁判日期】    900928
【裁判案由】    違反稅捐稽徵法
【裁判全文】
臺灣高雄地方法院刑事判決                        八十九年度訴字第一一七九號
    公  訴  人  臺灣高雄地方法院檢察署檢察官
    被      告  甲○○
右列被告因違反稅捐稽徵法案件，經檢察官提起公訴（八十九年度偵字第二三五九號
），本院判決如左：
    主  文
甲○○共同行使偽造私文書，足以生損害於他人，處有期徒刑參月，如易科罰金，以
參佰元折算壹日，緩刑貳年。
    事  實
一、緣乙○○（業經本院判決確定）為設在高雄縣旗山鎮○○街九十一巷二─一號全
    懋企業行之商業負責人，從事砂石採買業務，於八十四年初自信南建設股份有限
    公司（以下簡稱信南建設公司）承攬輪胎式剷土機裝貨至運輸車之工作，並將之
    轉包予未為營利事業登記但仍雇工為人從事載運砂石工作之甲○○施作，雙方約
    定工程的期間為八十五年一月至十二月間，承攬費用扣除膳食費用新台幣（下同
    ）三萬元，總計四十七萬元。甲○○明知其係以自己名義自覓工人、僱用工人施
    工，全懋企業行僅負責支出一定數額之工程款予伊並非薪資，應由甲○○開立進
    項發票以供全懋企業行報稅，竟因未辦理營利事業登記，而以提供自己及同居人
    丙○○工資表供該行申報薪資所得之方式藉以逃漏其應繳納之營業稅及營利事業
    所得稅，而乙○○明知全懋企業行非直接僱用甲○○及丙○○之不實事項，竟仍
    基於幫助甲○○逃避領取工程費應報營業稅稅捐之犯意，及與甲○○共同基於業
    務登載不實事項之犯意聯絡，於八十五年間某日，由甲○○未得丙○○之允許，
    提供自己及廖女之身分證影本及二人之印章在當年一至十二月之工資表上蓋章，
    表示廖女按月自全懋企業行領取薪資二萬五千元，該年度共領取三十萬元，自己
    該年度共領取十七萬元之內容不實之工資表，以作為補足應交付全懋企業行所支
    付四十七萬元款項之不實交易憑證，再由乙○○將上開資料交付不知情之會計人
    員以全懋企業行名義填製於附隨業務上作成之員工八十五年度各類所得扣繳暨免
    扣繳憑單（以下簡稱：扣繳憑單），並據以制作全懋企業行八十五年度營利事業
    所得稅結算申報書，將上開不實之薪資金額列為該公司之薪資支出，隱匿甲○○
    營業交易之事實，使稅捐稽徵機關無法查知莊某營業及所得之事實，並於八十五
    年間，持以向財政部臺灣省難區國稅局旗山稽徵所行使，申報全懋企業行八十五
    年度營業事業所得稅（按該行雖以薪資類別申報，惟因確有支付所申報之款項，
    故就此部分申報尚不生逃漏營利事業所得稅之結果），因而使甲○○逃漏八十五
    年度之營業稅二萬五千元外，並足以生損害於丙○○及稅捐稽徵機關徵稅之正確
    性。
二、案經丙○○訴由財政部台灣省南區國稅局旗山稽徵所移送台灣高雄地方法院檢察
    署檢察官偵查起訴。
    理  由
一、訊據被告甲○○對於右揭犯罪事實坦承不諱，核與證人丙○○及乙○○證述情節
    相符，乙○○於八十五年度分別申報甲○○及丙○○十七萬元及三十萬元之薪資
    為其營業成本之事實，有財政部台灣省南區國稅局旗山稽徵所八十九年九月二十
    一日函及所附之扣繳憑單二紙附卷可稽，又其未依規定申請營業登記，擅自承包
    全懋企業行所承攬信南公司之工程，逃漏營業稅二萬五千元，亦有高雄縣政府稅
    捐稽徵處九十年四月二十日函及所附違章案件處分書可資為證，是被告之自白與
    事實相符，自堪信為真實，被告之犯行堪予認定。
二、按扣繳憑單與薪資表等文件均係證明扣繳事項與薪資發放所編製之憑證，屬原始
    憑證，為商業會計法第十五條規定之會計憑證（參照經濟部八十六年六月四日經
    （八六）商字第八六二一０八０號函），再薪工資表性質上係表示丙○○具領薪
    資，並行使於全懋企業行轉稅捐單位查核，係屬私文書，被告甲○○為逃漏營業
    稅，未經丙○○同意，持廖女印章加蓋於工資表，以製作廖女具領薪資證明之私
    文書，甲○○此部分所為係犯刑法第二百十六條、第二百十條之行使偽造私文書
    罪。又乙○○為商業負責人，亦屬從事業務之人，被告甲○○與之共同基於逃漏
    稅捐及以明知不實事項填製會計憑證與業務登載不實之犯意聯絡，由被告甲○○
    提供自己及丙○○之工資表予乙○○委由不知情之會計人員製作不實之扣繳憑單
    ，再據以填載於所得稅申報書，並提出申報，以逃漏營業稅，核其所為係犯商業
    會計法第七十一條第一款之填製不實會計憑證罪及稅捐稽徵法第四十一條之罪。
    又商業會計法第七十一條第一款以明知不實之事項而填製會計憑證之罪，原即含
    有業務上登載不實之本質，應不再另論以刑法第二百十六條、第二百十五條之行
    使業務上登載不實文書罪（最高法院八十五年度臺上字第三一四五號、八十六年
    度臺上字第三四六三號判決參照）。被告甲○○雖非商業負責人，亦非從事業務
    之人，惟依刑法第三十一條第一項規定，其與有身分之被告乙○○共同實施犯罪
    ，就其偽造及行使偽造私文書、填製不實會計憑證罪及稅捐稽徵法第四十一條之
    罪均為共犯。被告甲○○其偽造私文書而後行使，偽造之低度行為為行使之高度
    行為所吸收，不另論罪。又其與乙○○共同利用不知情之會計人員填製扣繳憑單
    及八十五年度全懋企業行營利事業所得稅申報書，為間接正犯。被告所犯前開三
    罪具有方法、目的、結果之牽連關係，應從較一重之行使偽造私文書罪處斷。
    公訴人於起訴事實中敘明被告違反商業會計法第七十一條第一款之犯行，然於論
    罪法條中漏引該條文，應予補充，又於起訴事實中漏未論及被告所犯刑法第二百
    十六條、二百十條之罪，然因該部分事實，與本件業經起訴有罪部分具有裁判上
    一罪關係，本院自得併予審就，應予說明。爰審酌被告以詐術逃漏稅捐固有不是
    之處，惟其逃漏營業稅捐之金額僅二萬五千元，且犯罪後坦承犯行尚知悔悟，並
    已依法補繳所逃漏之稅款二萬五千元及罰鍰七萬五千元，有高雄縣稅捐稽徵處違
    章案件罰鍰繳款書二紙可憑，足見其犯後態度良好等一切情狀，量處如主文所示
    之刑，並諭知易科罰金之折算標準。又中華民國刑法第四十一條業經立法院於九
    十年一月四日修正，總統於同月十日公布，自該月十二日起施行，雖被告陳運通
    所犯之罪為最重本刑五年以下有期徒刑之罪，依其行為時即修正前刑法第四十一
    條之規定，所宣告之刑不得易科罰金，然因其行為後刑法第四十一條修正為：「
    犯最重本刑為五年以下有期徒刑以下之刑之罪，而受六月以下有期徒刑或拘役之
    宣告，因身體、教育、職業或家庭之關係，執行顯有困難者，得以一元以上三元
    以下折算一日，易科罰金。但確因不執行所宣告之刑，難收矯正之效，或難以維
    持法秩序者，不在此限。併合處罰之數罪，均有前項情形，其應執行之刑於六月
    者，亦同」，依刑法第二條第一項前段之規定，應適用修正後之刑法第四十一條
    第一項，所宣告之刑得易科罰金，附此敘明之。末查：被告甲○○前未曾有犯罪
    科刑之紀錄，有卷附台灣高等法院被告全國前案紀錄表可資參照，足見其素行良
    好，經此偵、審程序後，當知所悔悟，信無再犯之虞，所宣告之刑以暫不執行為
    當，予以宣告緩刑二年。至被告盜用丙○○印章所偽造工資表之私文書、扣繳憑
    單及申報書雖係供被告為本件犯行所用之物，然均已持向財政部南區國稅局旗山
    稽徵所向稅捐單位申報稅捐，已非被告所有，故不宣告沒收，亦併此敘明。
據上論斷，應依刑事訴訟法第二百九十九條第一項前段，商業會計法第七十一條第一
款，稅捐稽徵法第四十一條，刑法第二條第一項、第十一條前段、第二十八條、第三
十一條第一項、第二百十六條、第二百十條、第五十五條、第四十一條第一項、第七
十四條第一款，判決如主文。
中      華      民      國     九十     年      九      月    二十八    日
                                  臺灣高雄地方法院刑事第二庭
                                      法  官  卓立婷
右正本證明與原本無異。
如不服本判決，應於判決送達後十日內，向本院提出上訴狀。
                                      書記官    陳家宏
中    華    民    國      九十      年      十      月      三      日


司法院資訊處製作；財團法人民間司法改革基金會備份。
